【裁判字號】    88,訴,573
【裁判日期】    900412
【裁判案由】    偽造文書等
【裁判全文】
臺灣士林地方法院刑事判決                          八十八年度訴字第五七三號
    公  訴  人  臺灣士林地方法院檢察署檢察官
    被      告  戊○○
    選任辯護人  朱正剛
    被      告  丁○○
    選任辯護人  陳憲鑑
右列被告因偽造文書等案件，經檢察官提起公訴 (八十七年度偵字第九七三一號)，
本院判決如左：
    主  文
戊○○共同連續行使偽造私文書，足以生損害於公眾及他人，處有期徒刑壹年拾月，
緩刑肆年。扣案之光碟仿品貳仟柒佰貳拾捌片、光碟母片壹拾陸片、送貨單貳本均沒
收之。
丁○○無罪。
    事  實
一、戊○○係高弟實業股份有限公司（設台北市○○區○○路一五二號九樓之四，下
    稱高弟公司）負責人，高弟公司於汐止另設有廠房（設台北縣汐止鎮○○○路三
    ○二巷二七號一樓，下稱汐止廠房），由戊○○負責汐止廠房之事務，戊○○明
    知如附表一所示之「PS」設計圖係日商新力電腦娛樂股份有限公司（下稱新力公
    司）向經濟部中央標準局所取得之商標註冊號數00000000商標專用權，
    指定使用於商標法施行細則第四十九條第九類之電腦、錄有電腦程式之卡帶、磁
    碟、光碟及卡匣等商品，專用期間自民國八十五年三月十六日至九十五年三月十
    五日，且新力公司之名稱及商標為業界及消費大眾所共知，竟意圖欺騙他人，先
    於八十七年七月間向丙○○（另案由台灣板橋地方法院審理中）租得光碟射出機
    一部，明知由姓名年籍不詳綽號「陳大衛」及「布朗」之成年男子二人提供如附
    表二所示之光碟母片，並未經新力公司之授權，竟與「陳大衛」、「布朗」、乙○○、謝孟勳、陳國龍、陳順龍基於共同之概括犯意聯絡，連續自民國八十七年
    七月間起，由戊○○僱用知情之乙○○、謝孟勳、陳國龍、陳順龍（另案因違反
    著作權法等案件在臺灣板橋地方法院審理中）將「陳大衛」及「布朗」所委託製
    造而提供之光碟母片，在汐止廠房內予以製作成遊戲光碟，並於其生產之光碟（
    下稱「盜版光碟」）中，透過遊戲主機在電視螢幕上除會顯示相同於上開新力公
    司享有商標專用權之「PS」商標圖案外，並偽註以「Licensed by Sony
    Computer Entertainment Inc.」之文字（中譯為：經新力電腦娛樂股份有限公
    司授權），足以對外表示該盜版光碟產品係新力公司所生產之用意之證明，於製
    作完畢後，再由「陳大衛」及「布朗」販售予他人，藉以行使該等偽造準私文書
    ，以謀取利益，足以生損害於新力公司及購買該仿冒光碟之消費大眾。迨於八十
    七年八月十三日上午十一時許，經內政部刑事警察局持台灣士林地方法院檢察署
    檢察官所簽發之搜索票，在前揭廠址當場查獲，並扣得送貨單二本、光碟母片十
    六片、如附表二所示之盜版光碟二千七百二十八片（起訴書誤載為二千七百片）
    。
二、案經內政部警政署刑事警察局移送臺灣士林地方法院檢察署檢察官偵查起訴。
    理   由
壹、有罪部分：
一、訊據被告戊○○對於右揭時地製作光碟之事實均坦承不諱，惟辯稱：伊並不知陳
    大衛所交付之光碟母片係盜版光碟，伊所有之光碟母片皆係陳大衛所交付，陳大
    衛交付光碟母片時有提出授權合約書，且告知伊係製作拉丁音樂云云。經查：
  (一)被告戊○○係高弟公司之負責人，於八十七年七月間，向丙○○租得光碟射出機
    等生產光碟之設備後，在右揭時、地將光碟母片由交付予其僱用之員工乙○○、
    謝孟勳、陳國龍、陳順龍製作扣案之仿品遊戲光碟片為警查獲之事實，業據被告
    自白不諱，核與告訴代理人高烊輝指訴情節相符，亦經證人丙○○、乙○○證述
    及證人甲○○結證屬實，並有台北市政府所核發之北市建一公司（八一）字第三
    二七八九一號營利事業登記證、租賃契約影本一紙、盜版光碟片二千七百二十八
    片、光碟母片十六片扣案可證，自信屬實。
  (二)被告戊○○雖辯稱，伊所製作光碟之母片，皆係陳大衛所交付，陳大衛有提供授
    權合約書，故不知其所重製之光碟未經合法售權云云。惟查：
    (1)扣案之新力公司主機播放系統之光碟片均未附操作手冊，光碟片表面及包裝紙
      上故意將PLASTATION之商標圖樣及公司名稱除去，於SONY PLASTATION之電視
      遊戲主機（未經改裝）無法執行，確屬仿品無誤，且該光碟片真品之市價均在
      一千五百元以上等情，此有台灣國際專利法律事務所出具之鑑定報告書一份在
      卷可憑（詳內政部警政署刑事警察局刑案偵察卷宗，第三十頁）。
    (2)次查，被告戊○○雖提出授權書一份，惟就該授權合約書觀察之，並未有任何
      文字表示業經新力公司合法授權，亦無法由該授權合約書之內容得知係經新力
      公司授權；另該授權書上之署名為「OSCAR  RIO」亦非如被告戊○○所稱之「
      陳大衛」；再者，該授權書所附之母帶編號，與扣案如附表所示之母帶編號完
      全不同，綜上，足證被告所辯其係因該授權書之故而信任陳大衛所提供之母帶
      係經合法授權，顯係卸責之詞，不足採信。
    (3)另被告於交付其所重製之光碟片與陳大衛時，僅有送貨單為據，並未開立發票
      ，業經其供述在卷（詳本院八十八年十月十八日訊問筆錄，第五十七頁背面）
      ，蓋新力公司為一大眾週知之公司，若經由新力公司授權予被告戊○○製作該
      光碟片，新力公司豈有不要求被告戊○○開立發票之理？此實與常理有違。再
      查，被告戊○○為從事光碟製作業者，近年來政府大力宣導智慧財產權保護，
      且檢警單位亦配合極力掃蕩不法盜版光碟之情形下，當知悉一般合法光碟承製
      商均會要求光碟母片提供者出具合法權源文件，以免觸法，另告訴代理人亦陳
      稱，業界慣例是拿到母片就壓沒錯，但縱使事前無法知道壓製的內容為何，但
      壓製出來後，必須負檢視內容查證的內容，不能推說完全相信授權書而壓製（
      詳本院八十九年三月二十九日訊問筆錄），被告戊○○未能提出合法之授權書
      ，已如前述，另其所壓製之光碟片數亦非少數，故當負有檢視內容之義務，不
      能以為無法檢視內容而推諉其責。再者，位於上址之工廠，依卷附之查緝現場
      照片觀察（內政部警政署刑事警察局刑案偵察卷宗，第五十四頁），外觀為一
      鐵捲門及一供人出入之大門，並未有任何標示高弟公司之招牌，就外察看，實
      難知悉該處為一光碟製作工廠，實與一般常情不符，故顯係被告欲掩飾其在該
      址從事盜版光碟之做法，是被告所辯其不知悉所製作之光碟係盜版者，顯係矯
      飾之詞，不足採信。
    (4)末查，被告戊○○雖稱所有之光碟母片皆係陳大衛所提供云云，惟就所扣得之
      送貨單二本所記載內容觀之，一本皆係以「布朗」之名所簽收，另一本所簽收
      之名則為「大衛」或「陳」，二者顯係不同之人所簽收，後者應即被告戊○○
      將陳大衛所交付之光碟母片重製後交予陳大衛，是當有另一姓名年籍不詳綽號
      「布朗」之男子，交付光碟母片予被告戊○○，由被告戊○○重製完畢後，再
      交付予「布朗」販售以謀利，故被告稱其光碟母片皆僅由陳大衛所提供，殊不
      足採。
三、如附表一所示之「PS」設計圖，係新力公司向經濟部中央標準局（現改名為智慧
    財產局）所取得之商標註冊號數00000000商標專用權，指定使用於商標
    法施行細則第四十九條第九類之電腦、錄有電腦程式之卡帶、磁碟、光碟及卡匣
    等商品，專用期間自八十五年三月十六日至九十五年三月十五日，此有告訴代理
    人提出之中華民國商標冊證影本在卷可稽。又扣案之新力公司所屬播放系統之光
    碟片，透過電視遊樂器之執行，在電視畫面會出現附表一之商標圖樣，業據告訴
    代理人高烊輝指訴綦詳，並有電視照片二幀在卷可按，且本院於八十八年十月二
    十七日勘驗，扣案之母片上面均無任何商標標示，因母片與機器規格不合，無法
    勘驗，扣案之光碟（除母片十六外）數量共有二千九百二十八片，空機狀況開機
    後，出現「SONY」字樣，放入「mvp-29」光碟片執行，一放入即出現「
    PLAYSTATION」及（PS）設計圖及「Licensed by Sony Computer Entertainment
    Inc.」之文字，接著出現遊戲名稱，再放入「mvp-33A」也出現「SONY」「
    PLAYSTATION」及同前一片之英文字樣及設計圖，第三片「mvp-31」開後出現同
    第一、二片之文字及畫面，第四片「G23」出現同前三片字樣及商標，第六片「
    V76」及第七片「D31」出現與第一片相同字樣及商標，此有勘驗筆錄在卷可憑。
    按商標之使用係指為行銷之目的，將商標用於商品或其包裝、容器、標帖、說明
    書、價目表或其他類似物件上，而持有、陳列或散布，此為商標法第六條第一項
    所明定，故於同一商品或類似商品，若附加相同或近似於他人註冊商標之圖樣於
    商品或其包裝、容器、說明書、價目表或其他類似物件上，應即受他人商標專用
    權效力所拘束。是光碟片之封面上有商標圖樣或卡匣之本身、紙盒、標帖或說明
    書上有商標圖樣，自係商標之使用。至透過電磁作用，如以遊樂器、光碟機、電
    腦主機之操作為媒介，始於電視或電腦螢幕前出現商標圖樣者，其標示型態足資
    一般商品購買人認識其表彰商品之來源者，解釋上應認屬於商標法第六條第一項
    所稱之其他類似物件之範疇。是被告以行銷為目的販賣扣案商品，而該等商品經
    電視遊戲器執行，於電視螢幕中會顯現商標圖樣，亦屬商標之使用。
四、扣案仿冒新力公司之盜版遊戲光碟，透過遊戲主機之操作，除在電視螢幕上顯示
    「PS」之商標圖樣外，並偽註以「Licensed by Sony Computer Entertainsment
    Inc」等字樣，此有上開勘驗筆錄及電視畫面照片在卷可考，該等字樣既足以對
    外表示該等光碟產品係新力公司所生產之用意之證明，則該等影像、符號自屬刑
    法第二百二十條第二項所稱之準私文書，被告戊○○據以販賣有該內容之光碟片
    、卡匣仿品，自係行使偽造準私文書罪。綜上所述，本件事證明確，被告犯行堪
    以認定，應依法論科。
五、被告戊○○意圖欺騙他人，而於光碟片上使用相同於新力公司之商標圖樣，且該
    光碟片於電視畫面上有前開文字之表示，足以對外表示該等光碟產品係新力公司
    所生產，仍交付與他人行使之，核被告戊○○所為係犯商標法第六十二條第一款
    及刑法第二百十六條、第二百十條、第二百二十條之行使偽造準私文書罪。被告
    戊○○偽造準私文書之低度之行為應為行使偽造準私文書之高度行為所吸收，不
    另論罪。被告戊○○與「陳大衛」、「布朗」、乙○○、謝孟勳、陳國龍、陳順
    龍就上揭犯行，有犯意之聯絡及行為之分擔，為共同正犯。被告戊○○先後侵害
    他人商標專用權及行使偽造準私文書之犯行，均時間緊接，犯罪構成要件相同，
    均顯係基於概括犯意反覆為之，為連續犯，均應依刑法第五十六條之規定以一罪
    論。被告所犯前揭二罪，係一行為觸犯二罪名，應從一重依行使偽造私文書罪論
    處，並依連續犯規定加重其刑。爰審酌被告戊○○前無犯罪紀錄，品行尚佳、犯
    罪之動機係因受傷在家休養後，欲賺取外快，因一時思慮欠週方誤觸法網、所得
    利益、告訴人所受之損害及犯罪後亦坦承部分犯行等一切情狀，量處如主文所示
    之刑。又被告前未曾受有期徒刑以上刑之宣告，有台灣高等法院被告全國前案紀
    錄表在卷可稽，其因一時失慮，致罹刑典，被告於犯罪後並坦承部分犯行，本院
    認其經此偵、審程序及刑之宣告後，應知法律規定，尊重他人智慧財產權而無再
    犯之虞，本院因認所宣告之刑，以暫不執行為當，爰予以宣告緩刑四年，以啟自
    新。
七、扣案如附表二所示之光碟片仿品二千七百二十八片，光碟母片十六片，係被告犯
    商標法第六十二條第一款之侵害他人商標專用權所製造及輸入之商品，應依商標
    法第六十四條之規定宣告沒收。另扣案之送貨單二本，係被告所有供犯罪所用之
    物，業據被告供明在卷，均應依刑法第三十八條第一項第二款宣告沒收之。至於
    扣案之出貨聯單一十二張、生產報表一本、委託合約一本、空白合約書一疊、光
    碟射出機一部及電腦主機一部均係丙○○所有，業據被告戊○○供明在卷，而丙○○僅係將製造光碟片之設備租予被告戊○○，並未與被告戊○○共同製造仿冒
    光碟，亦據丙○○及被告戊○○陳述無訛，此外，復查無其他證據足證丙○○與
    被告戊○○有共同侵害告訴人商標專用權及行使偽造私文書犯行，爰不另為沒收
    之諭知。
八、公訴意旨另以：(一)被告戊○○自八十六年九月間起即開始製作盜版光碟；(二)被告
    戊○○所製造之光碟片亦侵害告訴人所享有「PLAYSTATION」商標之商標專用權
    ；(三)扣案編號HGA-53光碟二百片亦有侵害告訴人公司之商標專用權及行使偽造私
    文書犯行。惟查，(一)被告戊○○係自八十七年七月間起，始向丙○○租用生產光
    碟設備在汐止工廠開始製作盜版光碟，此有光碟製造設備租賃合約書影本在卷可
    憑，已如前述；(二)而「PLAYSTATION」此商標圖樣，係存在於電視遊樂器之主機
    中，而非存在於遊戲光碟中，業經告訴代理人供述在卷（詳本院九十年三月二十
    九日審判筆錄），是尚難認被告戊○○所生產盜版光碟片中，有侵害新力公司「
    PLAYSTATION」商標圖樣之行為；(三)另將扣案編號HGA-53光碟置入改裝後之遊戲
    主機中執行，僅出現「PLAYSTATION」字樣，並無「PS」之商標圖樣及「
    Licensed by Sony Computer Entertainsment Inc」等字樣，此經本院勘驗無訛
    ，有上開八十八年十月二十七日勘驗筆錄可憑，此外，復查無其他證據證明被告
    戊○○確有公訴人所指此部分之犯行，本應為無罪之諭知，惟公訴意旨認此部分
    與前揭被告戊○○論罪科刑之部分，有連續犯及想像競合犯之裁判上一罪關係，
    爰不另為無罪之諭知。
貳、無罪部分：
一、公訴意旨略以：被告丁○○為高弟公司之總經理，竟夥同高弟公司之負責人戊○○及丙○○，基於概括之犯意，自八十六年九月間起，共同於台北縣汐止鎮○○○路三○二巷二七號一樓設置光碟製造工廠，明知「PLAYSTATION」係日商蘇妮
    股分有限公司向經濟部中央標準局（現已改稱智慧財產局）所取得之商標註冊號
    數00000000號之商標專用權（現已移轉為新力公司）指定使用於商標法
    施行細則第二十四條第七十二類之電腦、錄有電腦程式之磁碟、磁卡、磁帶及光
    碟等商品，專用期間自八十四年三月一日至九十年二月二十八日，及如附表二所
    示之「PS」設計圖係日商新力電腦娛樂股份有限公司（下稱新力公司）向經濟部
    中央標準局所取得之商標註冊號數00000000商標專用權，指定使用於商
    標法施行細則第四十九條第九類之電腦、錄有電腦程式之卡帶、磁碟、光碟及卡
    匣等商品，專用期間自民國八十五年三月十六日至九十五年三月十五日，竟仍意
    圖欺騙他人，連續於所生產之光碟中使用相同於前之註冊商標圖樣，並於該光碟
    電磁紀錄中偽記載「Licensed by Sony Computer Entertainment Inc.」，足以
    生損害於購買該仿冒光碟之公眾及新力公司。迨於八十七年八月十三日上午十一
    時許，經內政部刑事警察局持台灣士林地方法院檢察署檢察官所簽發之搜索票，
    在前揭廠址當場查獲，並扣得送貨單二本、出貨聯絡單十二張、生產報表一本、
    委託合約一本、母片十六片、空白合約書一疊、如附表所示之盜版光碟二千九百
    二十八片、光碟射出機一部及電腦主機一部。因認被告丁○○涉有違反商標法及
    刑法第二百十條、二百二十條及二百十六條之行使偽造私文書之罪嫌。
二、按犯罪事實，應依證據認定之，無證據不得推定其犯罪事實，刑事訴訟法第一百
    五十四條定有明文。又按刑事訴訟法上所謂認定犯罪事實之證據，係指足以認定
    ，被告確有犯罪行為之積極證據而言，該項證據自須適合於被告犯罪事實之認定
    ，始得採為斷罪資料；且認定不利於被告之事實，須依積極證據，苟積極證據不
    足為不利於被告事實之認定時，即應為有利於被告之認定，更不必有何有利於之
    證據；如未能發現相當證據，或證據不足以證明，自不能以推測或擬制之方法，
    以為裁判之基礎；認定犯罪事實所憑之證據，雖不以直接證據為限，然而無論直
    接或間接證據，其為訴訟上之證明，須於通常一般人不致有所懷疑，而得確信其
    為真實之程度者，始得為有罪之認定，最高法院二十九年上字第三一○五號、三
    十年上字第八一六號、四十年臺上字第八六號、七十六臺上字四九八六號亦分別
    著有判例。
三、查公訴人認被告丁○○涉有違反商標法及刑法行使偽造私文書之罪嫌，無非係以
    被告為丁○○為高弟公司總經理，當知悉汐止工廠之業務及戊○○於八十七年九
    月五日於警訊時稱工廠內進出貨是由被告丁○○所負責及工廠的員工皆是丁○○
    聘用之證詞為據。訊據被告丁○○，堅決否認上開犯行，辯稱：伊雖為高弟公司
    之總經理，但伊僅負責台北公司之業務，另汐止工廠於八十九年七月前係由丙○○負責，同年七月後則由戊○○負責，伊僅去過汐止工廠四至五次，係為送健保
    卡予汐止工廠之員工，伊對於汐止之業務，毫不知悉等語。經查：
  (一)高弟公司確係設址於台北市○○區○○路一五二號九樓之四，營業項目包括有音
    樂之製作版權及詞曲著作權之經紀代理及代理LD製作等多項，此有台北市政府所
    核發之北市建一公司（八一）字第三二七八九一號營利事業登記證在卷可按。另
    證人即高弟公司之汐止工廠之行政助理甲○○，對於丙○○及戊○○在汐止工廠
    所擔任之工作，皆能具體描述，惟對於被告丁○○，只知其曾到過工廠，對其擔
    任何種工作，則表示不清楚。而證人乙○○，於汐止工廠擔任工程師，則證稱於
    八十七年七月前，母片皆係由丙○○所交付，而於同年七月後，則由戊○○交付
    ，其並不知悉被告丁○○為何人等語，且證人二人均表示渠等之僱主為戊○○（
    詳本院八十八年十月十二日訊問筆錄），足證被告戊○○方是汐止工廠之實際負
    責人，員工皆係由其所僱用，而被告丁○○則甚少與汐止工廠有所接觸，堪信屬
    實。
  (二)另高弟公司，係由被告丁○○擔任總經理，由其負責發行LD、錄影帶及VCD，並
    未製造CD，業經被告丁○○供承在卷，且有前開營利事業登記證可參，另高弟公
    司在台灣所發行之光碟皆取得合法之授權，且均是委託訊碟公司所壓製，業據其
    提出北美事務協調委員會駐洛杉磯辦事處認證之影本授權書影本、授權書影本及
    行政院新聞局錄影節目審查合格證明書影本在卷可稽，足以證明高弟公司所製作
    之光碟皆係取得合法權源無訛。
  (三)再者，戊○○於八十七年九月五日警訊時雖供稱，丁○○是高弟公司總經理，工
    廠內進出貨是由丁○○負責的，工廠的員工皆是丁○○聘用的云云，惟於本院審
    理時即改稱：「（問：八十七年七月以後，汐止工廠完全由你負責嗎？）答：是
    由我獨自負責的。」「（問：為何於警訊時說丁○○負責工廠進出口？）答：當
    時我太緊張了。」「（問：丁○○在高弟公司職務？）答：他是負責台北業務，
    是高弟公司的總經理。」（詳本院八十八年十月十八日訊問筆錄），及於本院九
    十年三月二十九日審理時，戊○○亦稱警訊所言不實在，於偵查中及本院審理中
    所言方屬實在等語，足證汐止工廠確係由戊○○所負責，與被告丁○○無涉。
  (四)依上說明，公訴人所舉之證據不足以證明被告丁○○確有違反商標法及行使偽造
    私文書之犯行，此外又查無其他積極證據證明被告丁○○確有公訴人所指之犯行
    ，不能證明被告丁○○犯罪，依法應為無罪之諭知。
據上論斷，應依刑事訴訟法第二百九十九條第一項前段、第三百零一條第一項、商標
法第六十二條第一款、第六十四條，刑法第十一條、第二十八條、第五十六條、第二
百十六條、第二百二十條第二項、第一項、第二百十條、第五十五條、第七十四條第
一款、第三十八條第一項第二款，判決如主文。
本案經檢察官陳傳宗到庭執行職務。
中    華    民    國      九十        年      四      月      十二      日
                                  臺灣士林地方法院刑事第二庭
                                          法  官
右正本證明與原本無異。
如不服本判決，應於判決送達後十日內，向本院提出上訴狀。
                                          書記官
中    華    民    國      八十        年              月              日
附錄本案論罪科刑法條：
商標法第六十二條第一款
意圖欺騙他人，有左列情事之一者，處三年以下有期徒刑、拘役或科或併科新臺幣二
十萬元以下罰金。
一、於同一商品或類似商品，使用相同或近似於他人註冊商標之圖樣者。
二、於有關同一商品或類似商品之廣告、標帖、說明書、價目表或他文書，附加相同
    或近似於他人註冊商標圖樣而陳列或散布者。
刑法第二百十六條
行使第二百十條至第二百十五條之文書者，依偽造、變造文書或登載不實事項或使登
載不實事項之規定處斷。
刑法第二百二十條
在紙上或物品上之文字、符號、圖像，依習慣或特約，足以為表示其用意之證明者，
關於本章及本章以外各罪，以文書論。
錄音、錄影或電磁紀錄，藉機器或電腦之處理所顯示之聲音、影像或符號，足以為表
示其用意之證明者，亦同。
稱電磁紀錄，指以電子、磁性或其他無法以人之知覺直接認識之方式所製成之紀錄，
而供電腦處理之用者。
刑法第二百十條
偽造、變造私文書，足以生損害於公眾或他人者，處五年以下有期徒刑。
~Fo
 附表一
 附表二
┌───────┬─────────┐
│光碟片編號    │   數     量（片）│
├───────┼─────────┤
│ MVP-29       │ 一千五百二十八   │
├───────┼─────────┤
│ MVP-33A      │    四百          │
├───────┼─────────┤
│ VIP-31       │    二百          │
├───────┼─────────┤
│ G23          │四百          │
├───────┼─────────┤
│ V76          │    一百          │
├───────┼─────────┤
│ D31          │    一百          │
└───────┴─────────┘


司法院資訊處製作；財團法人民間司法改革基金會備份。
